【裁判字號】    95,裁,2720
【裁判日期】    951130
【裁判案由】    土地複丈
【裁判全文】
最  高  行  政  法  院  裁  定
                                     95年度裁字第02720號
抗  告  人  甲○○
上列抗告人因與相對人雲林縣斗六地政事務所間土地複丈事件，
對於中華民國95年3月27日高雄高等行政法院95年度訴字第19號
裁定提起抗告，本院裁定如下︰
    主  文
抗告駁回。
抗告訴訟費用由抗告人負擔。
    理  由
一、按抗告法院認抗告為不合法或無理由者，應為駁回抗告之裁
    定。次按原告之訴有起訴不備其他要件者，行政法院應以裁
    定駁回之，行政訴訟法第107條第1項第10款定有明文。又同
    法第4條第1項規定：人民因中央或地方機關之違法行政處分
    ，認為損害其權利或法律上之利益，經依訴願法提起訴願而
    不服其決定者，得向高等行政法院提起撤銷訴訟。所謂行政
    處分，依訴願法第3條第1項規定係指中央或地方機關就公法
    上具體事件所為之決定或其他公權力措施而對外直接發生法
    律效果之單方行政行為而言。又按「人民相互間因土地界址
    發生糾紛，乃不動產所有權之爭執，係屬民事訴訟範圍。本
    件被告官署就原告與曹某之土地界址歷次所為之測丈鑑定結
    果如何，究竟是否可資依據，該受理民事訴訟之法院有權斟
    酌取捨，核與中央或地方官署本於行政權力所為之違法或不
    當處分致損害人民權益之情形，顯有不同，自不容視被告官
    署此項測丈鑑定行為為行政處分而對之提起訴願。」（最高
    行政法院著有51年判字第89號判例參照）。
二、本件抗告意旨略謂：原裁定駁回抗告人之訴，固非無見，但
    衡情應屬訴之有無理由問題，本件並無如原審法院所述有行
    政訴訟法第107條第1項第10款情形等語。
三、本件原審以抗告人不服相對人94年5月11日有關測量抗告人
    建物占用系爭土地面積之複丈結果圖說，提起行政訴訟。然
    查上開複丈結果圖說係源自抗告人與訴外人黃國成拆屋還地
    民事糾紛，案經承審之台南高分院（案號：85年度上更(二)字
    第47號）以94年3月8日94南分院敬民冀字第02956號函以：
    「主旨：請就黃國成所有系爭土地，現由甲○○居住使用之
    建物，依現已完成地籍整理之『雲林縣菜公農地重劃區○○
    ○村○○○段》數值整理實施計畫區』公告，測量該建物占
    用上開土地之面積，併標示其位置，將測量結果惠覆憑辦。
    」等詞，囑託相對人測量，相對人乃據以施測作成系爭複丈
    結果圖說供台南高分院審理之參考等情，有各該函文及系爭
    複丈結果圖說附卷可稽。可見系爭複丈結果圖說之成果僅係
    相對人立於鑑定機關之立場所為之鑑定行為，其於完成鑑定
    後發給複丈結果圖，無非鑑定人員表示抗告人建物占用系爭
    土地面積之專業上意見，供為參考而已，必經採為裁判或行
    政處分之依據，始生依鑑定內容變動之法律上效果，是鑑定
    後所為之複丈結果圖說本身並未對外直接發生法律效果，僅
    係事實之說明，並非行政處分；抗告人如對該鑑定結果仍有
    爭議，應屬民事訴訟爭議範疇。訴願機關從程序上予以駁回
    ，為訴願不受理之決定，尚無不合，抗告人提起行政訴訟，
    求為撤銷訴願決定及原處分，難謂合法，而予以駁回抗告人
    在原審之訴，揆諸前開說明，原裁定認事用法均妥適，並無
    違誤，抗告意旨指摘原裁定違誤之詞，尚難認有理由，應予
    駁回。
四、依行政訴訟法第104條、民事訴訟法第95條、第78條，裁定
    如主文。
中    華    民    國    95    年    11    月    30    日
                  第一庭審判長法  官  葉  振  權
                              法  官  陳  秀  美
                              法  官  劉  鑫  楨
                              法  官  梁  松  雄
                              法  官  劉  介  中
以  上  正  本  證  明  與  原  本  無  異
中    華    民    國    95    年    11    月    30    日
                              書記官  郭  育  玎


司法院資訊處製作；財團法人民間司法改革基金會備份。
